【裁判字號】    94,交聲,518
【裁判日期】    950620
【裁判案由】    聲明異議
【裁判全文】
臺灣臺南地方法院交通事件裁定         94年度交聲字第518號
移送機關  交通部公路總局嘉義區監理所臺南監理站
受處分人
即異議人  丁○○
上列受處分人因違反道路交通管理處罰條例案件，對於交通部公
路總局嘉義區監理所臺南監理站於九十四年十月十一日所為之裁
決處分（原處分案號：嘉監南字第裁七四－Ｓ00000000
號），聲明異議，本院裁定如下：
    主  文
原處分撤銷。
丁○○不罰。
    理  由
一、原處分意旨略以：受處分人即異議人丁○○（以下簡稱異議
    人）原所有車牌號碼ＳＺ－四一二二號牌照，於民國九十三
    年七月十六日因逾期檢驗，經交通部公路總局嘉義區監理所
    臺南監理站逕行註銷牌照登記，然異議人竟於九十四年七月
    二十四日下午五時十分許，將該牌照懸掛在另一輛黑色之中
    華三菱自用小客車上，於道路上行駛，且於途經臺南市○○
    路與公英一街交岔路口處時，竟拒絕停車接受稽查而逃逸，
    故臺南市警察局交通隊警員以異議人有「使用註銷之牌照行
    駛」、「牌照借供他車使用」及「拒絕接受稽查而逃逸」為
    由，予以開單舉發，復經原處分機關即交通部公路總局嘉義
    區監理所臺南監理站以前述違規事實明確，乃依照道路交通
    管理處罰條例第十二條第一項第四款、第五款及第六十條第
    一項之規定，裁處異議人罰鍰新臺幣（下同）一萬五千三百
    元等語。
二、聲明異議意旨略以：異議人並未將所有之上開自用小客車之
    車牌借予他人，且舉發照片中之違規車輛並非異議人所有，
    又從舉發照片中亦無法清楚辨識出違規車輛之車牌號碼，故
    異議人不服原裁處，而提起本件異議。
三、經查：
（一）異議人所有之上開小客車牌照，於九十三年七月十六日因
      逾期檢驗，經交通部公路總局嘉義區監理所臺南監理站逕
      行註銷牌照登記。又該車牌於九十四年七月二十四日下午
      五時十分許，經人將之懸掛在一輛黑色之中華三菱黑色自
      用小客車上，於道路上行駛，且於前述時間，行經上揭地
      點時，該車駕駛人有拒絕停車接受稽查而逃逸之違規情事
      ，嗣經警開單舉發後，由原處分機關即交通部公路總局嘉
      義區監理所臺南監理站裁處異議人罰鍰共一萬五千三百元
      ，並記違規點數一點及扣繳牌照等情，有臺南市警察局南
      市警交字第Ｓ00000000號舉發違反道路交通管理
      事件通知單、上開監理站九十五年二月十六日嘉監南字第
      ０九五０００三九三八號函附之汽車車籍查詢列印表與汽
      車異動歷史查詢列印表、上開監理站嘉監南字第裁七四－
      Ｓ00000000號裁決書各一份及臺南市警察局九十
      四年九月六日南市警交字第０九四一八０一七六九０號函
      所附之違規現場採證照片一張在卷可稽。
（二）然而，綜合案外人丙○○、黃金月及乙○○於丙○○涉犯
      竊盜案件及黃金月涉犯贓物案件之臺灣臺南地方法院檢察
      署檢察官偵訊時之證述可知，異議人原將其所有懸掛上開
      車牌之小客車委託乙○○處理車輛報廢事宜並交付之，乙
      ○○遂將該小客車停放在其位於臺南縣仁德鄉○○村○○
      路四七一號之工廠旁。另丙○○則於九十四年八月初竊取
      上開車牌後，將之交付予黃金月使用（見偵訊筆錄，本院
      卷第四十四、四十七、四十九頁）；且證人乙○○並於本
      院調查時到庭具結證稱：伊是臺南縣仁德鄉路易汽車保養
      廠的負責人，異議人所有之小客車因故障，乃於九十三年
      十一月底、十二月初交給伊處理，當時該車之前後，各有
      一面車牌（即ＳＺ－四一二二號車牌），印象中，九十四
      年二月底時還看到該車牌懸掛在該小客車上，至異議人於
      九十四年八月找伊詢問本件違規事項時，伊才發現車牌不
      見，並與異議人一同向警方報案，且請環保局來處理該車
      。之後，警員林英輝告訴伊，車牌被發現懸掛在其他車輛
      上，伊曾因為這件事情到臺南地檢署做證（即前述贓物案
      件）。異議人自從將小客車交付伊後即未曾將該車子或車
      牌重新取回自己使用等語（本院卷第五十九、六十頁），
      經核與異議人供稱：伊之上開小客車因故障無法駕駛，遂
      請汽車保養場負責人幫忙報廢，當初將車輛與車牌一併交
      付，當伊接到罰單後去保養廠詢問老闆，有看到小客車，
      但車牌已經不見，伊才去報案遺失等語，互核相符，堪以
      採信。綜上，異議人既已於九十三年十一月底、十二月初
      時，將上開車牌（連同小客車）交付乙○○處理，且嗣後
      該車牌並遭丙○○竊取使用，則本件實難單憑原車牌號碼
      ＳＺ－四一二二號小客車之車主為異議人，即遽認異議人
      確有「將牌照借供他車使用」之違規行為。
（三）衡諸常情及一般經驗法則，駕駛車輛者，多為登記為車主
      本人或與車主有親密關係者，而本件並無任何證據資料顯
      示，違規採證相片所示之違規車輛與異議人有任何關係，
      況證人即攔查本件違規之警員甲○○復到庭具結證稱：伊
      見到違規車輛的天窗有小孩的頭探出，伊就準備攔查，而
      經伊查詢車牌結果，發現車牌已經註銷，就騎車跟在該車
      後面並示意停車，該車原本已停於路邊，待伊將機車停好
      ，準備走到車旁，該車之駕駛人就將車開走了，伊不知道
      駕駛人是否在庭的異議人，因為當時沒看到駕駛人等語（
      見本院卷第五十八、五十九頁），是本件並無任何證據證
      明使用上開業經註銷牌照而行駛之駕駛人即為異議人。
（四）而由上開汽車車籍查詢資料表可知，異議人所有並登記為
      車牌號碼ＳＮ－四一四二號之自用小客車係「大發牌」，
      車身顏色為「棕色」；而違規車輛係三菱牌之黑色小客車
      一節，亦有臺南市警察局九十四年南市警交字第０九四一
      八０一七六九０號函文暨所附違規現場採證照片一張在卷
      可憑。據此，顯見上開違規車輛與異議人所有並登記為車
      牌號碼ＳＮ－四一四二號之小客車，無論廠牌、顏色，均
      不相同。則該違規車輛即非異議人原所有懸掛車牌號碼Ｓ
      Ｎ－四一四二號之小客車，即難遽依該違規車輛所懸掛之
      車牌原為異議人所有之註銷車牌，即遽認異議人必為該違
      規車輛之駕駛人，進而認定本件違規使用註銷牌照行駛及
      拒絕停車接受稽查而逃逸之駕駛人即為異議人。
四、綜上，異議人既已於九十三年十一月底、十二月初，將經註
    銷之車牌號碼ＳＮ－四一四二號車牌，交付予案外人乙○○
    處理，則該車牌照於九十四年七月二十四日下午五時十分許
    ，經人懸掛於他車行駛，並有不服稽查而逃逸之情節，應均
    與異議人無涉。因之，原處分機關即移送機關交通部公路總
    局嘉義區監理所臺南站，貿然依道路交通管理處罰條例第十
    二條第一項第四、五款及第六十條第一項之規定，對異議人
    予以裁罰，於法即有未合。而本件異議人之異議內容，經核
    亦確有理由，故應由本院裁定將原處分撤銷，並另為異議人
    不罰之諭知，以資適法。
五、據上論斷，應依道路交通案件處理辦法第二十條前段，裁定
    如主文。
中    華    民    國    95    年    6     月    20    日
                              交通法庭法  官  莊玉熙
以上正本證明與原本無異。
如不服本裁定應於送達後五日內向本院提出抗告狀（應附繕本）
。
                                      書記官  劉鴻瑛
中    華    民    國    95    年    6    月    21    日


司法院資訊處製作；財團法人民間司法改革基金會備份。
